最高法院刑事判決　　　　　　　　　　　　　　　九十一年度台上字第二五七五號
　　上　訴　人　甲○○
　　選任辯護人　陳憲鑑律師
　　上　訴　人　乙○○
右上訴人等因違反麻醉藥品管理條例案件，不服台灣高等法院中華民國八十九年三月
一日第二審更審判決（八十八年度上更(一)字第六四六號，起訴案號：台灣板橋地方法
院檢察署八十五年度偵字第二七九八號），提起上訴，本院判決如左：
    主  文
上訴駁回。
    理  由
按刑事訴訟法第三百七十七條規定，上訴於第三審法院，非以判決違背法令為理由，
不得為之。是提起第三審上訴，應以原判決違背法令為理由，係屬法定要件。如果上
訴理由狀並未依據卷內訴訟資料，具體指摘原判決不適用何種法則或如何適用不當，
或所指摘原判決違法情事，顯與法律規定得為第三審上訴理由之違法情形，不相適合
時，均應認其上訴為違背法律上之程式，予以駁回。本件原判決將第一審關於上訴人
甲○○、乙○○部分之判決撤銷，改判仍依行為時之麻醉藥品管理條例第十三條之一
第二項第一款論處上訴人二人共同連續販賣化學合成麻醉藥品罪刑（甲○○處有期徒
刑五年一月，乙○○處有期徒刑五年二月），已詳述其所憑之證據及認定之理由。對
於甲○○辯稱係為乙○○調貨，並未販賣等語，乙○○所為係與陳俊瑜等人共同出資
交由甲○○購買，一同在其住宅施用，並未販賣之辯解，認均係空言飾詞，不足採信
，已依調查所得之證據資料詳加指駁及說明。上訴人二人仍表不服，分別提起第三審
上訴，甲○○上訴意旨略謂：（一）、依電話監聽紀錄，甲○○稱要幫乙○○拿安非
他命，而甲○○於偵查中亦供述，係幫乙○○買安非他命，為中間調貨者，可見甲○
○係基於同學情誼幫乙○○調貨，並未販賣，而於調貨時並不知乙○○有在販賣，係
與乙○○一同為警查獲始知乙○○有在販賣，原審未調查甲○○係何時知道乙○○在
販賣，僅以其警詢供稱知道乙○○在販賣，即認與乙○○共同販賣，顯以推測方式為
不利之認定，違背證據法則，且有應調查之證據未予調查之違法。（二）、甲○○供
出毒品來源為「阿三」，因而查獲林文冠（更名為林家宏），原審未依麻醉藥品管理
條例第十三條之三規定減輕其刑，有判決不適用法則之違法。乙○○上訴意旨略以：
（一）、原判決認乙○○除販賣予陳俊瑜、李凌風外，尚販賣予「阿聖」、「虛歲」
、「阿凱」、「益重」、「小胖」等人，未見有何證據，且「小胖」之陳岳皇已到庭
稱係與乙○○合資購買，原判決採證自屬違法。（二）、乙○○尚需透過陳俊瑜向「
小胖」者購買安非他命，而李凌風施用安非他命早在乙○○之前，可見陳俊瑜警詢供
稱，向乙○○購買安非他命，李凌風供稱，施用之安非他命都向乙○○購買，與事實
不符，其等二人於審理中均到庭稱係與乙○○一同出資購買，與乙○○所供相合。本
件未查獲販賣所需之分裝袋及電子秤，上開有利於乙○○之證據，原判決未說明不予
採納之理由，又僅依乙○○警詢之供述即認每出售新台幣（下同）一千元即可賺五百
元，未進而論證說明，均有判決理由不備之違法。（三）、依電話監聽紀錄，乙○○
曾向綽號「阿豐」及另一不詳姓名男子要安非他命，又向「金仔」及另一不詳姓名男
子表示要與其他朋友湊錢購買一千元之安非他命，由此可見乙○○確係與人合資購買
，並未販賣，原判決採電話監聽為不利認定，對於上開有利之通話紀錄，棄置不論，
自有證據上理由矛盾之違法。（四）、乙○○供出毒品來源為甲○○，原審未依麻醉
藥品管理條例第十三條之三規定減輕其刑，有判決不適用法則之違法云云。惟查：（
一）、乙○○於警詢中自白其有向甲○○販入安非他命後販賣予陳俊瑜等人，而甲○
○於警詢供稱，知乙○○在販賣安非他命，於檢察官偵查中及原審更審審理中均供稱
，係幫乙○○向「阿三」者調貨，其可以抽取一些吸用等語，原判決於理由欄一，綜
合上訴人二人上開警詢之供述及其他調查所得之證據資料，因而認定甲○○係明知乙
○○販賣安非他命，仍受託向「阿三」者販入安非他命後交付乙○○販賣，並無甲○
○上訴意旨所指採證違背證據法則之情事。甲○○於原審並未就其所供明知乙○○有
販賣，係在何時知道乙節，請求應為如何之調查，而本院為法律審，在本院始為此主
張，自非依據卷內資料執為指摘之合法上訴理由。又原判決復以甲○○雖基於幫助販
賣安非他命之犯意而受託販入後轉交乙○○販賣，然係參與為販賣構成要件行為之實
施，因而論以共同連續販賣罪刑，核無不合，甲○○上訴意旨猶執其不知乙○○販賣
，僅係調貨云云，係對原判決已說明之事項重為事實上之爭執，自非適法。（二）、
乙○○於警詢已自白販賣予陳俊瑜、李凌風、「小胖」、「阿聖」、「虛歲」、「阿
凱」、「益重」等人每出售一千元之安非他命，可從中賺取五百元等情。而證人陳俊
瑜、李凌風於警詢均供稱，有向乙○○購買安非他命，證人陳岳皇即「小胖」則供謂
乙○○有給安非他命施用，原判決於理由欄一乃據以說明乙○○之自白與事實相合，
認其有連續販賣安非他命之犯行，從形式上觀察，並無乙○○上訴意旨所指採證違法
之可言。再原判決於理由欄已就陳俊瑜、李凌風嗣後翻供所稱與乙○○合資共買，陳
岳皇證述係乙○○送給，並非販賣各節，逐一指駁說明不予採納之理由。至未查扣分
裝袋、電子秤，及每販賣一千元，實際獲利金額如何，均不影響原判決事實確認乙○
○之販賣安非他命犯行，自無庸加以調查說明，並無乙○○上訴意旨所指判決理由不
備之情事。另電話監聽結果，乙○○縱曾向綽號「阿豐」者要安非他命，及向「金仔
」者表示與友人合資要買一千元之安非他命，亦與本件事實無涉，並不足以推翻原判
決綜合其他卷內證據資料所認定乙○○販賣安非他命之事實，原判決更未以該電話監
聽錄音及紀錄為不利乙○○之認定，自無所謂證據上理由矛盾之可言。（三）、依修
正前麻醉藥品管理條例第十三條之三（相當於修正後之毒品危害防制條例第十七條）
規定，犯同條例第十三條之一第二項各款之罪，供出麻醉藥品來源因而破獲者，僅得
減輕其刑，而非必須減輕。本件甲○○係與乙○○一同經警查獲，已非因乙○○之供
述而查獲，又縱因甲○○所供而破獲其毒品之上游來源林家宏，然原審仍有自由裁酌
是否減輕其刑之職權，原判決本於職權裁量而未減輕其刑，尚難謂有何不適用法則之
違法。依上開說明，本件上訴人二人之上訴均難認已具備首揭法定形式要件，為違背
法律上之程式，應予駁回。
據上論結，應依刑事訴訟法第三百九十五條前段，判決如主文。
中      華      民      國    九十一    年      五      月      九      日
                              最高法院刑事第十二庭
                                  審判長法官  張  淳  淙
                                        法官  謝  俊  雄
                                        法官  蘇  振  堂
                                        法官  邵  燕  玲
                                        法官  吳  昆  仁
      右正本證明與原本無異
                                              書  記  官
中      華      民      國    九十一    年      五      月     十四     日
